【裁判字號】    98,簡,648
【裁判日期】    990407
【裁判案由】    食品衛生管理法
【裁判全文】
臺北高等行政法院判決
                                       98年度簡字第648號
原      告  甲○○
被      告  臺北縣政府
代  表  人  乙○○（縣長）
訴訟代理人  丙○○
上列當事人間食品衛生管理法事件，原告不服行政院衛生署中華
民國98年9 月9 日衛署訴字第0980021643號訴願決定，提起行政
訴訟，本院判決如下：
    主  文
原告之訴駁回。
訴訟費用由原告負擔。
    事實及理由
一、程序事項：本件因屬不服行政機關所為罰鍰處分而涉訟，查
    本件罰鍰即其訴訟標的之金額為新臺幣（下同）40,000元，
    在200, 000元以下，依行政訴訟法第229 條第1 項第3 款、
    第2 項規定及司法院民國92年9 月17日（92）院臺廳行一字
    第2368 1號令，應適用簡易程序，本院並依同法第233 條第
    1 項規定，不經言詞辯論，逕行裁判。
二、事實概要：原告為販售「南極磷蝦油膠囊」產品，於其經營
    之網路商店上（網址http:// gogo-herba.webdiy.com.tw/n
    ews-detail.as p?lang=1&doc_id=125 、http://gogo-herb
    a.webdiy.com.tw/product-detail.asp?lang=1&pid=PD-000
    000-000000）刊載廣告，其內容宣稱：「南極磷蝦油補充物
    能維護心臟及血糖健康、能量的產生、體能表現、健康的關
    節、並降低低密度膽固醇以及紓解『月經前症候群（PMS ）
    』症狀……」等詞句（下稱系爭廣告），經民眾民國（下同
    ）98年4 月2 日向臺北市政府衛生局檢舉（網頁下載日期98
    年4 月3 日），案移被告所屬衛生局98年5 月6 日上網查證
    屬實，復經函請原告於98年5 月21日到案說明及製作訪談紀
    錄，認系爭廣告涉及誇張、易生誤解，違反食品衛生管理法
    第19條第1 項、第32條之規定，於98年6 月16日以北府衛藥
    字第0980065033號行政處分書，處原告新台幣（下同）4 萬
    元罰鍰（下稱原處分）。原告不服，提起訴願，遭決定駁回
    ，遂提起本件行政訴訟。
三、原告起訴主張略以：
（一）關於被告認定原告為販售「南極磷蝦油膠囊」產品於網路
      刊登廣告而違反食品衛生管理法一事，原告確有經營網路
      商店，而於網路上架設網頁販售美商賀寶芙台灣分公司的
      商品。然而網頁上所展示各項商品的有關標示、宣傳或廣
      告均已經美商賀寶芙台灣分公司道德規範部審核通過，無
      違法之情事始准於刊登於網路商店；又被告指稱原告違法
      之部分為原告於網頁中有關健康情報的新聞媒體報導（本
      網頁亦早在被告要求原告說明時即移除），僅為原告單純
      轉載分享之媒體所刊載的新聞報導，該報導為坊間知名搜
      尋網站「YAHOO ！奇摩」新聞搜尋中的消費新知所刊載之
      報導，該報導內容主要為「1998年榮獲諾貝爾醫學獎的得
      主，同時為獲選美國心臟協會2008年傑出科學家之一的
      Dr.Louis lgnarro針對南極磷蝦油所發表的部份言論」，
      原告並非為第一手報導傳播，僅轉載自他人網站，且亦載
      明文章來源，該知名網站亦違反有關食品衛生管理法之規
      定，原告不得而知，但是刊載報導的網站無事，僅為轉載
      的原告卻須負上違法的責任，其間差距之大，實難令人信
      服。
（二）原告的網路商店中確有販賣「南極磷蝦油膠囊」，惟該產
      品所置網頁與系爭文章並非相同位置，因系爭文章係存置
      於網頁中「最新消息」的欄位中，並非所有不特定人皆能
      即時閱讀；又該文章為媒體記者採訪現場活動後之新聞報
      導，諾貝爾醫學獎得主針對記者提問，而對其研究的陳述
      。故訴願決定文中指出原告於網路上刊登網告讓不特定的
      多數人知悉宣傳內容，顯非事實。
（三）依據「食品廣告標示詞句涉及誇張易生誤解或醫療效能之
      認定表」中顯示，通常可使用之例句如「幫助維持消化道
      機能、調整體質、調節生理機能、增強體力、促進新陳代
      謝、健康維持」等，另外有關一般營養素可敘述之生理功
      能之例句中有「維生素K ：維持血液正常凝固的功能；維
      生素B1：維持心臟、神經系統的功能…」云云。是以，系
      爭文章既非原告親自撰寫文宣品，又報導內容僅為相關專
      家學者針對記者提問後之回答，並由記者整理之報導文章
      。
（四）據行政院衛生署訴願決定書內之理由2 指稱：「……臺北
      縣政府衛生局人員於98年5 月21日訪談訴願人（即本案原
      告）時，渠表示『……該產品係一般食品，……我是依據
      公司邀請博士來演講時所發布之新聞所照抄來的，不知道
      在我的網站中發布這樣的消息會違反相關規定。……』」
      該衛生局人員訪談的紀錄顯非事實，系爭文章實際是由原
      告以下載轉貼的方式轉載自雅虎奇摩搜尋網頁，並提供連
      結的管道可以前往該網頁查看，並無做任何的內容修改。
      另依據行政院衛生署訴願決定書內之理由3 指稱：「訴願
      人（即本案原告）於網路上刊登廣告，讓不特定的多數人
      知悉其宣傳內容，已屬廣告行為，系爭廣告……並載有產
      品品名、圖案及價格，顯係為販賣特定產品而廣告」然該
      文章前已詳細說明，是為原告下載轉貼自雅虎奇摩搜尋引
      擎之記者訪談文章，原告根本未做任何的文字修飾。因此
      ，系爭文章中應無任何產品品名、圖案及價格。
（五）復依被告訴願答辯中表示「法律公布後，人民即有知悉並
      遵守之義務。」若於學理討論或者應當如此，然而試問有
      多少人民可以在法律後公布後，即知悉相關法律條文的內
      容及其修正演變，原告係一家庭主婦，為求能兼顧小孩照
      顧與貼補家用才以網路商店的方式轉取微薄的薪津等語。
（六）爰依法提起撤銷之訴，並聲明：１、訴願決定及原處分機
      關對於原告處以新台幣4 萬元之罰鍰均撤銷。２、訴訟費
      用由被告負擔。
四、被告抗辯略以：
（一）按「對於食品、食品添加物或食品用洗潔劑所為之標示、
      宣傳或廣告，不得有不實、誇張或易生誤解之情形。食品
      不得為醫療效能之標示、宣傳或廣告。中央主管機關得以
      公告限制特殊營養食品之廣告範圍、方式及場所。接受委
      託刊播之傳播業者，應自廣告之日起六個月，保存委託刊
      播廣告者之姓名（法人或團體名稱）、身分證或事業登記
      證字號、住居所（事務所或營業所）及電話等資料，且於
      主管機關要求提供時，不得規避、妨礙或拒絕。」「違反
      第十九條第一項或第三項規定者，處新臺幣四萬元以上二
      十萬元以下罰鍰；違反同條第二項規定者，處新臺幣二十
      萬元以上一百萬元以下罰鍰；一年內再次違反者，並得廢
      止其營業或工廠登記證照；對其違規廣告，並應按次連續
      處罰至其停止刊播為止。」食品衛生管理法第19條及第32
      條第1 項定有明文。又行政院衛生署為保護消費者權益及
      避免認定標準不一，於82年4 月29日衛署食字第8225211
      號函訂定及94年3 月31日衛署食字第0940402395 號 函修
      定「食品廣告標示詞句涉及誇張易生誤解或醫療效能之認
      定表」將我國食品廣告及標示分為三層次：「1.涉及醫療
      效能的詞句，2.涉及誇張或易生誤解的詞句，3.未使人誤
      認有醫療之效能且未涉及誇張或易生誤解的詞句。」查原
      告於系爭網頁刊登販賣「南極磷蝦油膠囊」，另於同一網
      站「最新情報」的欄位中刊登媒體所刊載的新聞報導，該
      報導內容宣稱：「南極磷蝦油補充物能維護心臟及血糖健
      康、能量的產生、體能表現、健康的關節、並降低低密度
      膽固醇以及紓解「月經前症候群（PMS ）」症狀」等字詞
      ，其所傳達消費者訊息之整體表現已違反行政院衛生署所
      修訂「食品廣告標示詞句涉及誇張易生誤解或醫療效能之
      認定表」內容，違反食品衛生管理法第19條之規定已屬明
      確。
（二）依據消費者保護法施行細則第23條規定：「廣告」指利用
      電視、廣播、影片、幻燈片、報紙、雜誌、傳播、海報、
      招牌、牌坊、電話傳真、電子視訊、電子語音、電腦或其
      他方法，可使不特定多數人知悉其宣傳內容之傳播；另依
      行政院衛生署95年4 月13日衛署食字第0950014814號函函
      釋以：「廣告行為之構成，係可使不特定多數人知悉其宣
      傳內容，進而達到招徠商業利益之效果。」故網站中如有
      販售特定產品，則網站內所有網頁，及經由該網站聯結之
      網站、網頁、網址等內容，均屬於廣告範疇，若有涉及違
      反食品衛生相關法令之規定者，即屬違法。依據行政院衛
      生署95年1 月2 日衛署食字第0940071857號函示以：「業
      者如引述政府出版品、政府網站、典籍或研究報導之內容
      ，並與特定產品做連結，其引述之內容仍屬對特定產品做
      廣告。」原告稱「被告指稱原告違法之部份為原告於網頁
      中有關健康情報的新聞媒體報導，僅為原告單純轉載分享
      之媒體所刊載的新聞報導……原告並非為第一手報導傳播
      ，僅轉載自他人網站，且亦載明文章來源……刊載報導的
      網站無事，僅為轉載的原告卻負上違法的責任」、「該產
      品所置網頁與系爭文章並非相同位置……原告存置於網頁
      中「最新消息」的欄位中，並非所有不特定人皆能即時閱
      讀」等云云，惟查系爭網頁不論販售「南極磷蝦油膠囊」
      產品網頁或「最新情報」網頁，均可供一般消費者閱覽外
      ，亦有該網路獨立直銷商之聯絡電話及轉帳帳號可供消費
      者聯絡購買網頁上之產品，故原告稱「並非所有不特定人
      皆能即時閱讀」顯非事實，且該網頁欲引用媒體報導之系
      爭文章內容傳達消費者系爭產品具有特定功效之訊息、進
      而達到招徠商業利益之意圖明確，與媒體新聞報導純粹傳
      遞知識訊息之目的顯有不同，爰此，系爭網頁已達成廣告
      行為之構成要件，被告依法處分並無不合。
（三）依據行政院衛生署84年12月30日衛署食字第84076719號函
      示以：「食品廣告如為推介特定食品，同時以就該產品所
      含成分，宣稱可達特定之生理功能或效果，則易使民眾誤
      認僅食用該品即可達到改善生理機能效果，已明顯誤導民
      眾正確均衡飲食之觀念，則違反食品衛生管理法規定。」
      原告稱「訴願決定文中第三點表示：法律公布後，人民即
      有知悉並遵守之義務。若於學理討論或者應當如此，試問
      多少人民可以在法律公佈後，即知悉相關法律條文的內容
      及其修正演變。而原告為一家庭主婦，為能兼顧小孩照顧
      與貼補家用才以網路商店的方式賺取微薄的薪津……」云
      云，惟查原告自稱為賀寶芙「獨立經銷商00000000」，於
      網際網路販售食品，已達食品衛生管理法所稱之食品業者
      之構成要件，自應了解食品衛生相關規定並加以遵守，按
      食品廣告係為獲得財產而從事之經濟活動，涉及財產權之
      保障，並具商業上意見表達之性質，惟因與國民健康有重
      大關係，基於公共利益之維護，應受較嚴格之規範，於「
      國民健康」與「個人表現自由營業利益」之衡量上，應以
      國民健康為優先考量。
（四）綜上，原告前開所為，違反食品衛生管理法之事證足以認
      定，原處分並無違法等語，爰答辯聲明：１、駁回原告之
      訴。２、訴訟費用由原告負擔。
五、本件應適之法律及本院見解
（一）按「對於食品、食品添加物或食品用洗潔劑所為之標示、
      宣傳或廣告，不得有不實、誇張或易生誤解之情形。」「
      食品不得為醫療效能之標示、宣傳或廣告。」「中央主管
      機關得以公告限制特殊營養食品之廣告範圍、方式及場所
      。」「違反第十九條第一項或第三項規定者，處新臺幣四
      萬元以上二十萬元以下罰鍰；違反同條第二項規定者，處
      新臺幣二十萬元以上一百萬元以下罰鍰；一年內再次違反
      者，並得廢止其營業或工廠登記證照；對其違規廣告，並
      應按次連續處罰至其停止刊播為止。」食品衛生管理法第
      19條第1 項、第2 項及第3 項、第32條第1 項前段定有明
      文。又食品衛生法主管機關行政院衛生署適用前開食品衛
      生法第19條第1 項、第2 項規定，依照同條第3 項規定授
      權，參考美、日等國外管理情形，整理衛生單位近年來查
      處違規廣告標示之案例、彙集各方意見，針對食品廣告標
      示詞句是否涉及醫療效能、誇張及易生誤解之原則予以修
      正；而於94年3 月31日以衛署食字第0940402395號函修訂
      「食品廣告標示詞句涉及誇張易生誤解或醫療效能之認定
      表」，認我國在食品廣告及標示管理上主要分為三種層次
      ：1.涉及醫療效能的詞句，2.涉及誇張或易生誤解的詞句
      ，3.未使人誤認有醫療之效能且未涉及誇張或易生誤解的
      詞句。至於健康食品之標示及廣告，另依健康食品管理法
      相關規定處理，不在此認定表內規範。又各級衛生機關對
      於可能涉嫌違規之產品，應視個案所傳達消費者訊息之整
      體表現，包括文字敘述、產品品名、圖案、符號等，綜合
      研判，切勿咬文嚼字，以達毋枉毋縱之管理目標。此外明
      列不得宣稱之詞句敘述：
  １、詞句涉及醫療效能：
      (1)宣稱預防、改善、減輕、診斷或治療疾病或特定生理情
        形：例句：治療近視。恢復視力。防止便秘。利尿。改
        善過敏體質。壯陽。強精。減輕過敏性皮膚病。治失眠
        。防止貧血。降血壓。改善血濁。清血。調整內分泌。
        防止提早更年期。
      (2)宣稱減輕或降低導致疾病有關之體內成分：例句：解肝
        毒。降肝脂。
      (3)宣稱產品對疾病及疾病症候群或症狀有效：例句：改善
        更年期障礙。消滯。平胃氣。降肝火。防止口臭。改善
        喉嚨發炎。祛痰止喘。消腫止痛。消除心律不整。解毒
        。
      (4)涉及中藥材之效能者：例句：補腎。溫腎( 化氣) 。滋
        腎。固腎。健脾。補脾。益脾。溫脾。和胃。養胃。補
        胃。益胃。溫胃（建中）。翻胃。養心。清心( 火) 。
        補心。寧心。瀉心。鎮心。強心。清肺。宣肺。潤肺。
        傷肺。溫肺（化痰）。補肺。瀉肺。疏肝。養肝。瀉肝
        。鎮肝（熄風）。澀腸。潤腸。活血。
      (5)引用或摘錄出版品、典籍或以他人名義並述及醫藥效能
        ：例句：「本草備要」記載：冬蟲夏草可止血化痰。「
        本草綱目」記載：黑豆可止痛、散五臟結積內寒。
  ２、詞句未涉及醫療效能但涉及誇張或易生誤解：
      (1)涉及生理功能者：例句：增強抵抗力。強化細胞功能。
        增智。補腦。增強記憶力。改善體質。解酒。清除自由
        基。排毒素。分解有害物質。
      (2)未涉及中藥材效能而涉及五官臟器者：例句：保護眼睛
        。增加血管彈性。
      (3)涉及改變身體外觀者：例句：豐胸。預防乳房下垂。減
        肥。塑身。增高。使頭髮烏黑。延遲衰老。防止老化。
        改善皺紋。美白。
      (4)引用本署衛署食字號或相當意義詞句者：例句：衛署食
        字第００號。衛署食字第００號許可。衛署食字第００
        號審查合格。領有衛生署食字號。獲得衛生署食字號許
        可。通過衛生署配方審查。本產品經衛署食字第００配
        號配方審查認定為食品。本產品經衛署食字第００號查
        驗登記認定為食品。
      上開「食品廣告標示詞句涉及誇張易生誤解或醫療效能之
      認定表」，為食品衛生法中央主管機關即行政院衛生署，
      依據食品衛生法第19條第3 項訂定，屬於執行食品衛生法
      第19條規定技術性、枝節性的規定，並未逾越母法食品衛
      生法授權，亦未違反法律保留原則，被告資以認定是否違
      反食品衛生法之行政，本院予以尊重。
（二）次按「本法第22條及第23條所稱廣告，指利用電視、廣播
      、影片、幻燈片、報  紙、雜誌、傳單、海報、招牌、牌
      坊、電腦、電話傳真、  電子視訊、電子語音或其他方法
      ，可使不特定多數人知悉  其宣傳內容之傳播。」亦為消
      費者保護法施行細則第23條所明定。食品廣告與消費大眾
      有關，是解釋食品衛生法之廣告，自應爰用消費者保護法
      上開廣告觀念。查依行政院衛生署95年4月13日衛署食字
      第0950014814號函函釋略以：廣告行為之構成，係可使不
      特定多數人知悉其宣傳內容，進而達到招徠商業利益之效
      果。故網站中如有販售特定產品，則網站內所有網頁，及
      經由該網站聯結之網站、網頁、網址等內容，均屬於廣告
      範疇，若有涉及違反食品衛生相關法令之規定者，即屬違
      法。及行政院衛生署95年1 月2 日衛署食字第0940071857
      號函示略以：業者如引述政府出版品、政府網站、典籍或
      研究報導之內容，並與特定產品做連結，其引述之內容仍
      屬對特定產品做廣告。上開二函釋，食品衛生法並無明文
      立法規定，惟與前述消費者保護法施行細則規定相符，又
      與食品衛生法立法目的及意旨無違，屬合理的（rational
      ）解釋，本院對上開函釋，予以尊重，亦應敘明。
五、經查，如事實概要欄記載之事實，為兩造所不爭執，並有檢
    舉函、系爭廣告網頁下載資料（98年5 月6 日上網下載）、
    被告衛生局98年5 月21日食品衛生訪談紀錄表、原處分書、
    訴願決定書可稽，自堪信為真實。而系爭廣告上記載「……
    南極磷蝦油補充物能維護心臟及血糖健康、能量的產生、體
    能表現、健康的關節、並降低低密度膽固醇以及紓解『月經
    前症候群(PMS) 』症狀……」等，就相關文字敘述、產品品
    名、圖案、符號等系爭廣告整體表現所欲傳達消費者訊息言
    ，確有對生理功能誇張、易生誤解等情事，違反食品衛生法
    第19條第1 項規定，即足證明；又讓上開爭廣告影射產品對
    維護心臟及血糖健康、降低低密度膽固醇以及紓解月經前症
    候群（PMS ）症狀等具有功效，並載有產品品名、圖案及價
    格，參照上開規定，另違反食品衛生管理法第19條第2 項之
    規定，亦足證明。而被告僅依食品衛生法第32條第1 項前段
    規定（違反同法第19條第1 項）處以較輕之新台幣4 萬元罰
    鍰，而訴願機關即行政院衛生署以「不利益變更禁止原則」
    ，維持原處分，即無不當，應先敘明。
六、以下再就原告主張分別論述如下：
（一）原告雖主張在網路上販賣美商賀寶芙台灣分公司的商品，
      有關網頁上所展示系爭廣告商品的有關標示、宣傳或廣告
      均已經美商賀寶芙台灣分公司道德規範部審核通過，且系
      爭廣告，僅係原告單純轉載分享之媒體所刊載的新聞報導
      ，新聞報導無庸受罰，而僅短暫轉載的原告卻須負違法罰
      鍰，實難令人信服云云。然查：
  １、系爭廣告違反食品衛生法管理法第19條第1 項規定詳如上
      述。
  ２、按憲法之「平等原則」，乃要求行政機關對於事物本質上
      相同之事件作相同處理，即要求相同之事物為相同之處理
      （但二事務是否相同，係由法規範之觀點決定之），此「
      禁止差別待遇原則」遂形成行政自我拘束；然而憲法之「
      平等原則」係指合法之平等，並不包含違法之平等在內。
      且行政先例需屬合法者，乃行政自我拘束之前提要件，又
      憲法之「平等原則」，並非賦予人民有要求行政機關重複
      錯誤之請求權，亦經最高行政法院著有93年度判字第1392
      號判決足資參照。本件系爭廣告違法詳如上述，則原告主
      張系爭廣告僅轉載，為何原刊載之媒體新聞未受罰云云，
      參照上開說明，並不能認原處分違反平等原則等，而請求
      撤銷原處分。
  ３、況查被告與準備程序中亦明確指明：原告所稱之「奇摩新
      聞稿僅是一份報導，沒有與系爭產品放在一起，並非為了
      販賣商品，但本件原告會將該新聞稿轉載到網頁是為了販
      賣商品，所以違反食品衛生管理法。」等語，亦明確說明
      ，若僅是單純之報導科學知識，並未違反食品衛生法，但
      若藉科學研究或報導，推薦特定食品或與特定食品聯結，
      即足形成廣告，而應以食品衛生管理法加以規範。
  ４、綜上可知，原告此部分主張並無理由。
（二）原告又主張雖在網路商店販賣「南極磷蝦油膠囊」，系爭
      廣告係存置於網頁中「最新消息」的欄位中，並非所有不
      特定人皆能即時閱讀，並非不特定的多數人可得知悉，並
      非廣告云云。然查系爭廣告所在「最新情報」網頁，一般
      人均可點選進入閱覽，此外原告之網路商店尚有獨立直銷
      商之聯絡電話及轉帳帳號可供消費者聯絡購買網頁上之產
      品，此有被告於接獲檢舉時，上網查詢並下載之紙本資料
      ，附答辯狀外放證物第8-12頁可稽，再參照上開法律規定
      有關廣告之說明，足證原告前開主張系爭廣告非多數人可
      共見，使用新聞報告及網路聯結並非廣告云云，自對廣告
      定義及法律有誤會，並不足採。同理原告主張系爭廣告上
      語句非原告親自撰寫文宣品，且報導內容僅為相關專家學
      者針對記者提問後之回答，並由記者整理之報導文章云云
      ，亦不能解免原告為系爭廣告之行為人責任。
（三）原告另主張係一家庭主婦，為兼顧小孩照顧與貼補家用才
      以網路商店的方式賺取微薄的薪津，原告並不知悉本件相
      關法律，是原處分應予撤銷云云。按行政罰法第8 條規定
      ：不得因不知法規而免除行政處罰責任，但按其情節，得
      減輕或免除其處罰。其立法理由略謂：「一、本條係規定
      行為人因不瞭解法規之存在或適用，進而不知其行為違反
      行政法上義務時，仍不得免除行政處罰責任。然其可非難
      程度較低，故規定得按其情節減輕或免除其處罰。二、行
      政罰得予減輕者，於一定金額（罰鍰）或期間等得以量化
      之規定方有其適用，此為事理當然，觀諸本法第18條第3
      項、第4 項之規定亦明，故於無法量化之裁罰類型，行政
      罰之減輕即無適用餘地；另有關得免除處罰部分，於無法
      量化之裁罰類型，則仍有適用之餘地。此部分實務上應由
      行政機關本於職權依具體個案審酌衡量，加以裁斷。……
      」經查，前述食品衛生管理法、「食品廣告標示詞句涉及
      誇張易生誤解或醫療效能之認定表」，均經依法定程序（
      法律經立法院審議通過等，認定表經主管機關依法律授權
      訂定）公告週知，原告本不能委為不知。次查本件原告系
      爭廣告違法行為，被告本即從輕裁罰法定最低額度之罰鍰
      4 萬元，從而原告主張不知法律請求撤銷原處分云云，參
      照上開說明，即無何理由。
七、綜上所述，本件原告違規事證明確，被告處以原告法定最低
    額度之罰鍰4 萬元，徵諸前揭規定，並無違誤。訴願決定適
    用不利益禁止變更原則，予以維持，亦無不合。原告徒執前
    詞訴請撤銷，為無理由，應予駁回。又本件適用簡易訴訟程
    序，爰不經言詞辯論逕為判決，併予敘明。
據上論結，本件原告之訴為無理由，爰依行政訴訟法第233條第1
項、第236條、第98條第1項前段，判決如主文。
中    華    民    國    99    年     4    月    7     日
                  臺北高等行政法院第一庭
                                  法  官   洪遠亮
上為正本係照原本作成。
本件以訴訟事件所涉及之法律見解具有原則性者為限，始得於本
判決送達後20日內向本院提出上訴狀並表明上訴理由，如已於本
判決宣示後送達前提起上訴者，應於判決送達後20日內補具上訴
理由（均按他造人數附繕本），且經最高行政法院許可後方得上
訴。
中    華    民    國    99    年     4    月    7     日
                                  書記官   陳德銘


司法院資訊處製作；財團法人民間司法改革基金會備份。
